【裁判字號】    91,訴,3651
【裁判日期】    920930
【裁判案由】    損害賠償
【裁判全文】
臺灣高雄地方法院民事判決                        九十一年度訴字第三六五一號
    原      告  己○○
    原      告  乙○○
    原      告  丙○○
    原      告  甲○○
    訴訟代理人  庚○○○
    被      告  戊○○
    被      告  呂金純即國方汽車貨運行
                            住.
    右  一  人
    訴訟代理人  丁○○      住.
右當事人間損害賠償事件，於民國九十二年九月十六日言詞辯論終結，本院判決如左
：
    主  文
原告之訴及假執行之聲請均駁回。
訴訟費用由原告負擔。
    事實及理由
一、本件被告戊○○經合法通知，均未於言詞辯論期日到場，核無民事訴訟法第三百
    八十六條各款所列情形，爰依原告之聲請，由其一造辯論而為判決。
二、原告主張：被告戊○○係被告呂金純即國方汽車貨運行之司機，於民國九十年六
    月二十九日凌晨三時五十三分許，駕駛車號JQ-918號營業大貨車，沿國道一號高
    速公路由南往北方向行駛，行經北上二三二公里六六三公尺處，因前方二三一公
    里附近內側車道施工而縮減車道，戊○○原行駛於內側車道，因前揭施工關係，
    竟疏於注意外側車道之車況，而突然減速變換車道，從內側車道轉入外側車道，
    致駕駛車號XT-341號營業貨櫃曳引車，依規定行駛於同路段外側車道之被害人王
    光治，雖緊急煞車，並向左閃避，仍未能避開，而追撞戊○○所駕駛之營大貨車
    ，而受有肋骨骨折、血氣胸等傷害，經送醫急救後不治死亡。原告己○○、乙○○、丙○○、甲○○分別為王光治之配偶、子、女，爰依民法第一百八十四條第
    一項、第一百九十二條、第一百九十四條、第一百八十八條第一項規定，請求被
    告負連帶賠償責任。茲就原告請求之損害賠償金額，分敘如后：
（一）殯葬費部分：己○○因被害人死亡而支出殯葬費新台幣（以下同）五萬七千元
      。
（二）精神慰撫金部分：原告等突遭喪夫、喪父之痛，精神所受痛苦至深，己○○請
      求慰撫金一百五十萬元，乙○○、丙○○、甲○○各請求慰撫金一百萬元。
（三）扶養費部分：甲○○為被害人之女，事發時年為十九歲（七十二年九月十六日
      ），被害人對之負有扶養義務，計至其成年前一日止，尚有一年之受扶養權利
      ，而甲○○住居之東部區域，平均每戶全年經常性支出為六十八萬一千一百八
      十六元，依每戶人口數三．六二計算，每戶每人全年經常性支出為十八萬八千
      一百七十二元，依霍夫曼公式扣除中間利息後（第一年不扣除中間利息），甲○○一次可請求被告賠償之扶養費為十八萬八千一百七十二元等語。
    並聲明：(1)被告應連帶給付己○○一百五十五萬七千元，應連帶給付乙○○一百
    萬元，應連帶給付丙○○一百萬元，應連帶給付甲○○一百一十八萬一千一百七
    十二元，及均自起訴狀繕本送達翌日起至清償日止，按年息百分之五計算之利息
    。(2)訴訟費用由被告連帶負擔。(3)原告願供擔保請准宣告假執行。
三、被告戊○○經合法通知，未於言詞辯論期日到庭，亦未以書狀作何聲明或陳述；
    被告呂金純即國方汽車貨運行則以：原告所言均係推測之詞，呂朝源所駕營大貨
    車一直行駛在外側車道等語，資為抗辯。並聲明：(1)原告之訴駁回。(2)訴訟費用
    由原告負擔。(3)如受不利判決，願供擔保，請准免為假執行。
四、按當事人主張有利於己之事實者，就其事實有舉證之責任，民事訴訟法第二百七
    十七條前段定有明文。又民事訴訟如係由原告主張權利者，應先由原告負舉證之
    責，若原告先不能舉證，以證實自己主張之事實為真實，則被告就其抗辯事實即
    令不能舉證，或其所舉證據尚有疵累，亦應駁回原告之請求（最高法院十七年上
    字第九一七號判例參照）。原告主張被告戊○○駕車行經右述路段時，疏於注意
    車前狀況，突然減速，並自內側車道變換至外側車道，致被害人王光治閃避不及
    ，自後追撞，造成肋骨骨折、血氣胸，因而死亡等情，被告呂金純即國方汽車貨
    運行固不否認上述兩車追撞及被害人死亡等事實，惟否認呂朝源駕車有過失，依
    上開說明，原告就呂朝源有上述過失情節之事實，應先負舉證責任。經查：
（一）原告迄至本件言詞辯論終結時止，均未能舉證以實其說。而經本院調取台灣雲
      林地方法院檢察署九十年度偵字第四九三七號卷核閱，證人即到場處理之警員
      廖志偉於該案偵查中證述：肇事現場有道路施工，車道減縮，車流回堵，因前
      方發生另起事故等情（見九十年六月二十九日訊問筆錄），而依警卷所附現場
      照片十八幀所示，國道一號高速公路北上二三三公里處（即本件事發地後方）
      ，即設有前方道路封閉之標示牌，其旁並有工程車停放，地面且擺列三角圓錐
      柱，又北上二三一公里處五００公尺處（即本件事故地前方），於同日凌晨二
      時二十五分，先有另兩車發生追撞等情，亦有道路交通事故調查報告表、警訊
      筆錄附於警卷可按，準此，以事發地點有道路施工，且前方另有事故，車流回
      堵，足認戊○○於該案偵查中陳稱：距前方很遠就有工程車指揮交通，因兩車
      道減成一車道，在施工地點前有三道標示及警車，伊經過第三道指揮時，已大
      幅降低速度，一直都慢慢開，不是突然減速等語，尚非子虛。
（二）其次，本件車故之煞車痕及刮地痕起始於外側車道，末端則向內側車道延伸，
      依此現象研判，撞擊點應在外側車道，此有本件道路交通事故調查報告表及前
      揭現場照片可稽，復據上開證人證述在卷（同上筆錄），是足徵戊○○於該案
      偵中陳稱伊一直行駛於外側車道，係遭撞擊後，始偏向內側車道，亦堪採信。
      原告雖稱：如本件兩車係同在外側車道行駛，煞車痕亦應呈直線，惟本件煞車
      痕卻係由右向左之斜線，是本件事發經過應係戊○○無預警地從內側車道轉入
      外側車道，致被害人緊急煞車，並向左閃避，始留有上述煞車痕跡等語，惟徵
      諸常理，倘前方車係自內側車道突然變換至外側車道，如後方車欲閃避，應亦
      偏向外側，始能避免撞擊，倘往左閃避，適與前車行向交錯，反易生碰撞，而
      無從達到閃避之目的，是原告前揭所述顯不符常理，無從據為有利於其之判斷
      。
五、綜上所述，原告主張係戊○○突然減速，並自內側車道變換至外側車道，致被害
    人閃避不及，而自後方追撞等情，非屬可採。原告既未能證明戊○○有過失，則
    其等依民法第一百八十四條第一項、第一百九十二條、第一百九十四條、第一百
    八十八條第一項規定，請求被告負連帶賠償責任，即屬無據，應予駁回。又其等
    之訴既經駁回，假執行之聲請即失所依附，應一併駁回。
六、結論：本件原告之訴為無理由，依民事訴訟法第三百八十五條第一項前段、第七
    十八條、第八十五條第一項前段，判決如主文。
中      華      民      國    九十二    年    九    月    三十          日
                                    臺灣高雄地方法院民事第一庭
~B法      官  甯  馨
右為正本係照原本作成。
如不服本判決，應於送達後廿日內，向本院提出上訴狀並表明上訴理由，如於本判決
宣示後送達前提起上訴者，應於判決送達後十日內補提上訴理由書（須附繕本）。
中      華      民      國    九十二    年    九    月    三十          日
~B法院書記官  林麗文


司法院資訊處製作；財團法人民間司法改革基金會備份。
